【裁判字號】    98,簡上,1074
【裁判日期】    981231
【裁判案由】    詐欺
【裁判全文】
臺灣高雄地方法院刑事判決            98年度簡上字第1074號
上  訴  人
即  被  告  丁○○
上列上訴人即被告因詐欺案件，不服本院中華民國98年8 月21日
98年度審簡字第4478號第一審簡易判決（聲請簡易判決處刑書案
號：98年度偵緝字第1538號、第1539號），提起上訴，本院管轄
之第二審合議庭依通常程序逕為第一審判決如下：
    主  文
原判決撤銷。
丁○○無罪。
    理  由
一、聲請簡易判決處刑意旨略以：被告丁○○可預見將自己使用
    之帳戶存摺、提款卡連同密碼交付予不詳姓名年籍之成年人
    使用，足供他人作為詐騙財物匯款之工具，竟仍基於幫助他
    人詐欺取財之不確定故意，於民國97年初某時許，在高雄市
    ○○路某旅館前，將其申辦使用之彰化商業銀行（下稱彰化
    銀行）岡山分行，帳號00000000000000號帳戶存摺、提款卡
    、密碼，交付與不詳姓名年籍之成年男子，容任他人作為詐
    欺取財之工具。嗣與該不詳姓名年籍之成年男子具有犯意聯
    絡之詐欺集團成員，即意圖為自己不法之所有，於(一)於97年
    8 月24日下午2 時50分許，推由不詳姓名年籍之成年女子撥
    打電話予被害人丙○○佯稱：其在網路購物，因繳款方式錯
    誤，要求丙○○止付等語，嗣丙○○發現其帳戶之款項遭匯
    出後，該不詳姓名年籍之成年女子再度佯稱：丙○○只要配
    合依照指示存款，遭匯出之款項即可匯回等語，致丙○○陷
    於錯誤，而匯款新臺幣（下同）100,000 元至前揭帳戶內；
    (二)於97年8 月24日下午5 時3 分許，推由不詳姓名年籍自稱
    「日韓系衣服網站」職員之成年女子撥打電話予被害人乙○○佯稱：其於上開網站購買之衣服，該網站出貨單據有誤，
    誤送分期付款單據，將會有郵局人員與乙○○聯絡等語，乙○○隨即接獲不詳姓名年籍自稱郵局職員之成年男子來電佯
    稱：乙○○之帳戶存款不足，需存入現金，並要求乙○○盡
    快至郵局提款機操作處理等語，致使乙○○陷於錯誤，而依
    對方之指示，於97年8 月24日下午6 時16分許、同日下午6
    時33分許，分別匯款21,000元、28,000元至前揭帳戶內，嗣
    丙○○、乙○○匯款後察覺有異，而向警察機關報案。因認
    被告涉犯刑法第30條第1 項、第339 條第1 項幫助詐欺取財
    罪嫌云云。
二、按犯罪事實應依證據認定之，無證據不得認定犯罪事實；不
    能證明被告犯罪者，應諭知無罪之判決，刑事訴訟法第154
    條第2 項、第301 條第1 項分別定有明文。又告訴人之告訴
    ，係以使被告受刑事追訴為目的，其指訴是否與事實相符，
    仍應調查其他證據，以資審認，必被害人所述被害情形，無
    瑕疵可擊，且就其他方面調查，又與事實相符，始足據為有
    罪判決之基礎（最高法院81年度臺上字第3539號判決參照）
    。認定犯罪事實所憑之證據，雖不以直接證據為限，間接證
    據亦包括在內；然而無論直接或間接證據，其為訴訟上之證
    明，須於通常一般之人均不致有所懷疑，而得確信其為真實
    之程度者，始得據為有罪之認定，倘其證明尚未達到此一程
    度，而有合理之懷疑存在，致使無從為有罪之確信時，根據
    「罪證有疑，利於被告」之證據法則，即不得遽為不利被告
    之認定（最高法院76年度台上字第4986號判例意旨參照）。
三、公訴人認上訴人即被告涉犯幫助詐欺取財犯行，無非係以證
    人即被害人丙○○、乙○○於警詢之指訴，並有彰化商業銀
    行岡山分行97年11月25日函及所附之前揭帳戶開戶資料、交
    易明細表1 份，彰化銀行ATM 交易明細3 紙，臺北縣政府警
    察局新莊分局光華派出所受理詐騙帳戶通報警示簡便格式表
    、受理各類案件紀錄表各1 份，內政部警政署反詐騙諮詢專
    線紀錄表1 份在卷，為其主要論據。
四、訊據被告固不否認有於97年8 月22日，在高雄市○○路康橋
    旅館樓下，將其所有彰化銀行岡山分行、帳號000000000000
    00號帳戶存摺、提款卡、密碼，交付與不詳姓名年籍之成年
    男子之事實，惟堅決否認有何幫助詐欺取財犯行，辯稱：伊
    當時失業，為應徵工作，見97年8 月21日自由時報刊登之「
    徵外勤司機」啟事，而以伊之0000000000手機撥打報紙上00
    00000000行動電話，對方先說要駕照、及身分證影本，後來
    又打電話給伊，叫伊順便拿存摺及提款卡，他們說要看伊之
    信用，要拿錢寄在伊的帳戶內，如果有錢收進來，叫伊直接
    存入銀行，他們要用伊之提款卡將錢領出，若伊之信用好，
    才要錄取伊；伊於97年8 月22日那天在建國路康橋旅館樓下
    交付存摺、提款卡及密碼給對方，約過2 、3 天對方換用門
    號0000000000，後來伊與對方聯絡，對方一直用藉口搪塞，
    沒有叫伊去工作，直到97年9 月2 日日聯絡時，伊向他說如
    果不讓伊上班，就將伊之存摺還給伊，後來97年9 月3 日伊
    打電話聯絡不上對方，伊始知受被騙，97年9 月4 日伊去彰
    化銀行辦理作廢存摺時，銀行服務人員告知該帳戶已是警示
    帳戶不能使用，伊是被騙，非幫助詐欺等語。
五、經查：
  (一)證據能力方面：
    按被告以外之人（包括證人、鑑定人、告訴人、被害人及共
    同被告等）於審判外之陳述雖不符刑事訴訟法第159 條之1
    至之4 等4 條之規定，而經當事人於審判程序同意作為證據
    ，法院審酌該言詞陳述或書面陳述作成時之情況，認為適當
    者，亦得為證據；當事人、代理人或辯護人於法院調查證據
    時，知有刑事訴訟法第159 條第1 項不得為證據之情形，而
    未於言詞辯論終結前聲明異議者，視為有前項之同意，同法
    第159 條之5 定有明文。本件證人即被害人丙○○、乙○○
    於警詢中所為陳述，雖屬傳聞證據，惟其未再於法院審理中
    為陳述，且查無符合同法第159 條之1 至之4 之傳聞證據例
    外情形，本院審判時，檢察官、被告均未聲明異議，本院審
    酌該證據作成時並無不當取供之情況，認為適當，得為證據
    。
  (二)被告將其所有彰化銀行岡山分行、帳號00000000000000號帳
    戶存摺、提款卡及密碼，於97年8 月22日，在高雄市○○路
    康橋旅館樓下，交付與不詳姓名年籍之成年男子之事實，業
    據被告自承在卷（見本院卷第57頁）。而該帳戶嗣經詐欺集
    團持為人頭帳戶使用，先後於：1.97年8 月24日下午2 時50
    分許，推由不詳姓名年籍之成年女子撥打電話予被害人丙○○佯稱：其在網路購物，因繳款方式錯誤，要求丙○○止付
    等語，嗣丙○○發現其帳戶之款項遭匯出後，該不詳姓名年
    籍之成年女子再度佯稱：丙○○只要配合依照指示存款，遭
    匯出之款項即可匯回等語，致丙○○陷於錯誤，而匯款100,
    000 元至前揭帳戶內。2.97年8 月24日下午5 時3 分許，推
    由不詳姓名年籍自稱「日韓系衣服網站」職員之成年女子撥
    打電話予被害人乙○○佯稱：其於上開網站購買之衣服，該
    網站出貨單據有誤，誤送分期付款單據，將會有郵局人員與
    乙○○聯絡等語，乙○○隨即接獲不詳姓名年籍自稱郵局職
    員之成年男子來電佯稱：乙○○之帳戶存款不足，需存入現
    金，並要求乙○○盡快至郵局提款機操作處理等語，致使乙○○陷於錯誤，而依對方之指示，於97年8 月24日下午6 時
    16 分 許、同日下午6 時33分許，分別匯款21,000元、28,0
    00元至前揭帳戶內等情，亦據證人即被害人丙○○、乙○○
    於警詢中證述綦詳，復有彰化商業銀行岡山分行97年11月25
    日函及所附之前揭帳戶開戶資料、交易明細表1 份，彰化銀
    行ATM 交易明細3 紙，臺北縣政府警察局新莊分局光華派出
    所受理詐騙帳戶通報警示簡便格式表、受理各類案件紀錄表
    各1 份、內政部警政署反詐騙諮詢專線紀錄表1 份在卷為憑
    （見警1 卷第10至11、16至21、25、28至32頁、警2 卷第7
    至1 頁），此部分事實，固堪認定。
  (三)惟被告辯稱：伊為找工作，因見97年8 月21日自由時報刊登
    之「徵外勤司機」廣告，而以伊之0000000000手機撥打報紙
    上0000000000號行動電話與對方聯絡，對方於伊交付上開帳
    戶資料後，改以行動電話門號0000000000與伊聯絡，至97年
    9 月2 日伊仍有撥打電話向對方詢問是否決定錄取，至97年
    9 月3 日伊打電話聯絡不上對方，而於97年9 月4 日去彰化
    銀行辦理作廢存摺等語，核與證人葉文政於本院證稱：97年
    間被告當時沒有工作，每天看報紙找工作，伊問他是否願意
    與伊一起載冰，他說好，後來他說看報紙找到1 份司機工作
    ，說司機是載日本客人，是對方聯絡他去上班時，他就已經
    告訴伊等語（見本院簡上卷第53至55頁）大致相符，並有97
    年8 月21日自由時報G1版廣告、0000000000號行動電話之通
    話明細單、彰化銀行客戶往來一覽表各1 份在卷為憑（見本
    院簡上卷第29至30、33至36、5 頁）。依上開通話明細單所
    示，可知被告確有於97年8 月21日14時14分至24分許，以其
    所使用之0000000000號行動電話門號撥打「徵外勤司機」廣
    告上0000000000號行動電話門號，通話時間為635 秒，嗣於
    隔日（22日）13時30分許、15時51分許、16時17分許、16時
    31分許、17時58分許，5 次以其所使用之0000000000號行動
    電話門號撥打0000000000號行動電話門號，通話時間為55秒
    、151 秒、81秒、157 秒、10 6秒，並於交付上開帳戶之存
    摺、提款卡及密碼後，再度於同年月23日11時8 分許撥打00
    00000000號行動電話門號，通話時間為268 秒，於同年月24
    日起則改撥打0000000000號行動電話門號，其後於97年8 月
    26日、29日、30日、31日、97年9 月1 日、2 日共有9 次以
    其所使用之0000000000號行動電話門號，撥打0000000000號
    行動電話門號，通話時間為179 秒至14秒不等（見本院簡上
    字卷第35至36頁），核與被告所述因求職而遭騙取帳戶，與
    對方電話聯繫之過程大致相符。依其通話頻繁程度及秒數長
    短與應徵廣告內容，得合理推認被告應有於上開時間撥打報
    載電話，詢問工作內容等細節，倘被告確有意交付提款卡予
    他人使用，則於交付提款卡後實無須再多次撥打電話給對方
    為徒勞之舉，足見被告前揭辯解尚堪採信。
  (四)公訴意旨雖謂：衡諸現今社會應徵正當工作者，多半只需提
    供證件供雇主確認其身分即足，如公司或機關對於員工薪資
    之發放採取轉帳方式，亦多半於確定僱用後方要求應徵者提
    供帳號，斷無可能於尚未確認是否僱用之際，即要求應徵者
    先行提供存摺，甚且提供提款卡或者告知密碼，乃至明之理
    。又現今一般公司行號應徵職員，必在其公司行號之所在地
    ，然被告卻供稱：伊未曾至公司應徵，係在電話與公司之應
    徵人員約定高雄市○○路旅館門口前見面，聯絡時只有談到
    工作內容是接送小姐，公司要求伊交付存摺、提款卡及密碼
    ，係伊須將接送小姐所收之款項，在扣除伊之日薪後存入前
    揭帳戶，翌日公司之人員再持伊所交付之提款卡領款等語，
    顯見被告所供述應徵工作之過程，及將工作所得交付之公司
    之過程均不合常理，亦殊難想像現今有何公司會將公司所得
    盈餘存入初至公司應徵之人員帳戶，再從該名應徵之人員帳
    戶中領款，再被告為48歲之成年男子，衡情應有相當之社會
    經驗，竟仍將前揭帳戶存摺、提款卡連同密碼交付予素不相
    識之人，而諉為欲應徵工作受騙，被告此等辯解，顯然違反
    常情；且況查現今社會上利用人頭帳戶詐欺取財以逃避查緝
    之犯案方式層出不窮，經媒體廣為報導，已成眾所週知之事
    ，被告自無例外，雖被告可能無法確知該犯罪集團成員將如
    何利用其前揭帳戶提款卡及密碼，然其應可預見刻意使用他
    人存摺、提款卡及密碼者，必作非法之途，詐欺取財當然是
    其中最有可能之事，卻仍將前揭帳戶存摺、提款卡及密碼等
    物交給該犯罪集團之成員，且其帳戶果然被用為詐欺取財之
    工具，其容任他人利用其帳戶詐欺取財之行為，已符合預見
    其發生而其發生並不違背其本意之間接故意（不確定故意）
    之情形云云，而推論被告具有不確定之幫助犯意。惟被告先
    前於97年初從事汽車烤漆工作，於同年6 月底7 月初被遣散
    ，因為應徵其他工作沒有下文，只有本件有下文等情，業據
    被告供陳在卷（見本院簡上卷第56頁），近來失業率陸續攀
    升，確有不法份子以求職廣告為餌，向尋覓工作之人騙取金
    融帳戶存摺、提款卡及密碼，累計受騙個案不計其數。本案
    被告並無因金融帳戶遭人使用而涉嫌詐欺之任何前科，有臺
    灣高等法院被告前案紀錄表在卷可查，被告於急欲應徵工作
    之情形下，難免降低其警覺性，佐以被告於交付存摺、提款
    卡及密碼給對方後，持續與對方聯繫，於97年9 月3 日聯繫
    不到對方後，即於同年月4 日至彰化銀行辦理存摺作廢，有
    彰化銀行客戶往來一覽表所示該帳戶「暫禁」等資料1 份在
    卷為憑（見本院簡上卷第5 至8 頁），足見被告發覺被騙後
    ，已有為事後補救之行為。雖被告任意交付個人帳戶存摺、
    提款卡及密碼等物之行為容有輕率，然亦無法排除被告係因
    本身思慮不周等因素而受詐騙，公訴人就此一般人之社會生
    活經驗法則何以必能適用於被告，並未能提出充足證據，尚
    難驟認被告交付帳戶即有幫助犯罪集團之主觀犯意。是被告
    上開辯詞，已有相當之證據可資佐證，非無足取。
  (五)綜上所述，被告所辯尚非全然無據，公訴人所為舉證，不足
    證明被告確有幫助詐欺取財犯行。此外，復查無其他積極證
    據足資認定被告有公訴人所指上述犯行，揆諸首揭說明，依
    法應為被告無罪之諭知。原審僅依被害人丙○○、乙○○之
    指訴，及彰化商業銀行岡山分行97年11月25日函所附之前揭
    帳戶開戶資料、交易明細表各1 份、彰化銀行ATM 交易明細
    3 紙，臺北縣政府警察局新莊分局光華派出所受理詐騙帳戶
    通報警示簡便格式表、受理各類案件紀錄表、內政部警政署
    反詐騙諮詢專線紀錄表各1 份等，資為被告論罪科刑之依據
    ，尚有未洽。被告提起上訴，否認犯罪，指摘原判決失當，
    為有理由。原判決既有上揭可議之處，顯屬無可維持，自應
    由本院將原判決撤銷，改判如主文第2 項所示被告無罪之諭
    知。
六、末按，檢察官聲請以簡易判決處刑之案件，法院於審理後，
    認應為無罪判決之諭知者，應適用通常程序審判之，刑事訴
    訟法第452 條及第451 條之1 第4 項但書第3 款分別定有明
    文。而同法第455 條之1 第3 項規定，對於簡易判決之上訴
    ，準用同法第3 編第1 章及第2 章之規定。是管轄第二審之
    地方法院合議庭受理簡易判決上訴案件，應依通常程序審理
    ，其認案件有刑事訴訟法第452 條所定第一審應適用通常程
    序審判而不得適用簡易程序審判之情形者，應撤銷原簡易判
    決，逕依通常程序為第一審判決。本案既應諭知無罪，已如
    前述，即有刑事訴訟法第451 條之1 第4 項第3 款之情形，
    是本案即撤銷原簡易判決，並逕依通常程序為第一審判決，
    檢察官不服本件判決，得依刑事訴訟法之規定提起上訴。
據上論斷，應依刑事訴訟法第452 條、第455 條之1 第1 項、第
3 項、第369 條第1 項前段、第364 條，第301 條第1 項，判決
如主文。
本案經檢察官甲○○到庭執行職務。
中    華    民    國    98    年    12    月    31    日
                  刑事第六庭  審判長法  官  李璧君
                                    法  官  曾仁勇
                                    法  官  曾鈴
以上正本證明與原本無異。
如不服本判決應於收受送達後10日內向本院提出上訴書狀，並應
敘述具體理由；如未敘述上訴理由者，應於上訴期間屆滿後20日
內向本院補提理由書（均須按他造當事人之人數附繕本）「切勿
逕送上級法院」。
中    華    民    國    98    年    12    月    31    日
                                    書記官  林慧君

司法院資訊處製作；財團法人民間司法改革基金會備份。
